臺北高等行政法院判決
　　　　　　　　　　　　　　　　　　 95年度訴字第04462號
　　　　　　　　　　　　　　　.
原　　　告　甲○○原名：戴德.
訴訟代理人　丙○
被　　　告　經濟部智慧財產局
代　表　人　蔡練生（局長）住同上
訴訟代理人　乙○○
上列當事人間因商標註冊事件，原告不服經濟部中華民國95年10
月27日經訴字第09506181570號訴願決定，提起行政訴訟。
本院判決如下：
　　主  文
原告之訴駁回。
訴訟費用由原告負擔。
　　事  實
一、事實概要：
    緣原告前於民國（下同）94年8月19日以「PAMU及圖」商標
    （下稱系爭商標，如附圖），指定使用於商標法施行細則第
    13 條 所定商品及服務分類表第25類之「衣服」商品，向被
    告機關智慧財產局申請註冊，經被告審查，認本件商標與據
    以核駁之註冊第131605號「PUMA AND JUMPING PUMA DEVICE
    」商標（下稱據爭商標，如附圖）近似，且指定使用於高度
    類似之商品，有致相關消費者產生混淆誤認之虞，應不准註
    冊，以95年7 月20日商標核駁第294288號審定書為核駁之處
    分（下稱系爭處分）。原告不服，提起訴願亦遭決定駁回，
    遂向本院提起本件行政訴訟。
二、兩造聲明（原告未於言詞辯論及準備程序到場，聲明及陳述
    依其起訴狀記載）：
　(一)原告聲明求為判決：
    1.訴願決定及原處分(商標註冊)均撤銷。
    2.被告應為第000000000號「PAMU及圖」商標核准審定之處
      分。
    3.訴訟費用由被告負擔。
　(二)被告聲明求為判決：
    1.原告之訴駁回。
    2.訴訟費用由原告負擔。
三、兩造之爭點：系爭商標是否有商標法第23條第1項第13款前
    段之規定不得註冊之情形？
　(一)原告主張之理由：
    1.緣被告認本件系爭商標依商標法第24條第1項之規定，應
      予核駁乙節，其所持理由略以：本件「PAMU及圖」商標圖
      樣與據以核駁註冊第131605號「PUMA AND JUMPING PUMA
      DEVICE」商標圖樣相較，皆有相同之豹跳躍狀之設計圖形
      ，且「PAMU」與「PUMA」外文字母僅排列順序上之些微差
      異，復均指定使用於同一或類似之「衣服」商品，有致相
      關消費者混淆誤認之虞。
    2.按「商標相同或近似於他人同一或類似商品或服務之註冊
      商標或申請在先之商標，有致相關消費者混淆誤認之虞者
      」，不得註冊，固為商標法第23條第1項第13款所規定，
      惟應以兩商標構成相同或近似並足以致相關消費者產生混
      淆誤認之虞為前提要件。而所謂商標近似係指二商標予人
      整體印象有其相似之處，若其標示在相同或類似的商品上
      時，以具有普通知識經驗之消費者，於購買時施以普通之
      注意，可能會有所混淆而誤認二商品來自同一來源或誤認
      不同來源之間有所關聯(混淆誤認之虞審查基準5.2. 1)。
      所謂有致消費者混淆誤認之虞，係指商標給予消費者的印
      象，可能致消費者混淆而誤認商品之來源，包括誤認來自
      不同來源的商品以為來自同一來源，或者誤認二商標之使
      用人間存在關係企業、授權關係、加盟關係或其他類似關
      係。苟兩商標無「混同意圖」，消費習性亦無「混同之可
      能性」，兩商標各具有其識別性，即不發生近似之問題。
    3.惟查，本件系爭商標圖樣之外文「PAMU」與據以核駁註冊
      第131605號商標圖樣之外文「PUMA」外觀、觀念、讀音不
      同，且二者設計圖形亦不同，前者為「獅子設計圖」，其
      尾巴往下勾捲，後者為「豹跳躍狀設計圖」，其尾巴往上
      挺直，雖均為動物跳躍狀，然以跳躍動物為圖樣之一部申
      准註冊於各類商品或服務者，所在多有，識別性較低；且
      二商標於整體外觀之構圖意匠予人寓目印象截然有別，以
      具有普通知識經驗之消費者，於購買時施以普通之注意，
      外觀上或讀音上無使人產生混淆誤認之虞，應非屬構成近
      似之商標。
    4.綜上所陳事實理由，顯見本件被告機關所為之商標核駁處
      分，其認事用法顯有違誤，而經濟部訴願決定未予糾正，
      均嫌率斷，實難昭原告折服。爰請判決如訴之聲明，以維
      權益。
　(二)被告主張之理由：
    按商標「相同或近似於他人同一或類似商品或服務之註冊商
    標或申請在先之商標，有致相關消費者混淆誤認之虞者」，
    不得註冊，為商標法第23條第1項第13款前段所明定。所謂
    「有致相關消費者混淆誤認之虞」，係指二商標因相同或構
    成近似，致使相關消費者誤認為同一商標，或雖不致誤認二
    商標為同一商標，但極有可能誤認二商標之商品／服務為同
    一來源之系列商品／服務，或誤認二商標之使用人間存在關
    係企業、授權關係、加盟關係或其他類似關係而言。而判斷
    有無混淆誤認之虞，則應參酌商標識別性之強弱、商標之近
    似及商品／服務類似等相關因素之強弱程度、相互影響關係
    及各因素等綜合認定是否已達有致相關消費者產生混淆誤認
    之虞。本件原告申請註冊之「PAMU及圖」商標與據以核駁之
    註冊第131605號「P UMA AND JUMPING PUMA DEVICE」商標
    相較，二商標圖樣之圖形皆為大型貓科動物向左跳躍之設計
    圖，外觀幾近相同，且前者之外文「PAMU」與後者之外文「
    PUMA」相較，均由相同之外文字母「P」、「U」、「M」、
    「A」所組成，僅其排列順序略有差異，二者整體外觀予人
    寓目印象極相彷彿，實難以區辨，應屬構成近似之商標；復
    均指定使用於「衣服」之同一商品；衡酌二商標圖樣之近似
    程度極高，且指定使用於「衣服」之同一商品，以具有普通
    知識經驗之相關消費者於購買時施以普通之注意，自易產生
    其商品係源自於同一產製主體或雖不相同但有關聯之聯想，
    而致生混淆誤認之虞。是被告依法核駁其註冊之申請，並無
    不合，謹檢卷答辯，敬請核判。
　　理  由
一、本件原告經合法通知，無正當理由未於言詞辯論期日到場，
    核無民事訴訟法第386條各款所列情形，爰依行政訴訟法第
    218條準用民事訴訟法第385條第1項前段，由被告聲請而為
    一造辯論判決。
二、按「商標相同或近似於他人同一或類似商品或服務之註冊商
    標或申請在先之商標，有致相關消費者混淆誤認之虞者，不
    得註冊。」為商標法第23條第1項第13款所明定。稱「有致
    消費者混淆誤認之虞」者，係指商標給予消費者的印象，可
    能致使消費者混淆而誤認商品或服務之來源，包括誤認來自
    不同來源的商品或服務以為來自同一來源，或者誤認二商標
    之使用人間存在關係企業、授權關係、加盟關係或其他類似
    關係。而判斷是否有混淆誤認之虞，依被告「混淆誤認之虞
    」審查基準，其中商標近似及商品或服務類似二項要素，乃
    依上揭法條規定所必須具備之要件；亦即，判斷有無混淆誤
    認之虞，應參酌商標識別性之強弱、商標之近似及商品或服
    務類似等相關因素之強弱程度、相互影響關係及各因素等綜
    合認定是否已達有致相關消費者產生混淆誤認之虞。
三、查原告前於94年8 月19日以系爭「PAMU及圖」商標，指定使
    用在商標法施行細則第13條所定商品及服務分類表第25類之
    「衣服」商品，向被告機關智慧財產局申請註冊，經被告審
    查，認系爭商標與據爭商標近似，且指定使用於高度類似之
    商品，有致相關消費者產生混淆誤認之虞，應不准註冊，於
    95年7 月20日以系爭處分為核駁之處分。原告不服，提起訴
    願亦遭決定駁回，遂向本院提起本件行政訴訟之事實，有原
    告94年8 月19日（被告收文日期戳章）商標註冊申請書、原
    告商標意見書、據爭商標註冊登記資料、系爭處分及訴願書
    等，各附原處分卷足稽。兩造主張之事實、理由及陳述，有
    如上述整理，雙方主要爭執在：系爭商標是否有商標法第
    23條第1項第13款前段之規定不得註冊之情形？
四、經查：
  (一)系爭「PAMU及圖」商標與據爭註冊第131605號「PUMA AND
    JUMPING PUMA DEVICE 」 商標相較，二商標圖樣之圖形皆
    為大型貓科動物向左跳躍之設計圖，外觀幾近乎完全相同，
    而前者之外文「PAMU」與後者之外文「PUMA」相較，均由相
    同之英文字母「P 」、「U 」、「M 」及「A 」所組成，僅
    其排列順序略有差異，二者整體外觀予人寓目印象極相彷彿
    ，實難以區辨，應屬構成近似之商標。
  (二)況且，兩者均指定使用在「衣服」之同一商品。衡酌兩商標
    圖樣之近似程度極高，且指定使用於「衣服」之同一商品，
    以具有普通知識經驗之相關消費者於購買時施以普通之注意
    ，自易產生其商品係源自於同一產製主體或雖不相同但有關
    聯之聯想，而致生混淆誤認之虞。
  (三)原告訴稱系爭商標之外文「PAMU」與據爭註冊第131605號商
    標圖樣之外文「PUMA」外觀、觀念及讀音上均有不同，且前
    者之圖形為「獅子設計圖」，其尾巴往下勾捲，後者為「豹
    跳躍狀設計圖」，其尾巴往上挺直，雖均為動物跳躍狀，然
    以跳躍動物為圖樣之一部申准註冊於各類商品或服務者，所
    在多有，識別性較低，整體外觀之構圖意匠予人寓目印象截
    然有別，以具有普通知識經驗之消費者，於購買時施以普通
    之注意，外觀上或讀音上無使人產生混淆誤認之虞，應非屬
    構成近似之商標，既與調查之事證相忤，自難採取。
五、綜上，原告所訴均委無足採，從而被告以原告系爭商標之申
    請註冊，有商標法第23條第1 項第13款前段之規定不得註冊
    之情形，否准其註冊申請並無違誤，訴願決定予以維持，亦
    無不合。原告徒執前詞，訴請撤銷並請求命被告作成系爭商
    標核准審定之處分，為無理由，應予駁回。
六、本件判決基礎已經明確，兩造其餘主張或陳述，與判決結果
    無影響，不再一一論述。
據上論結，本件原告之訴為無理由，爰依行政訴訟法第98條第1
項前段、第218 條、民事訴訟法第385 條第1 項前段，判決如主
文。
中　　華　　民　　國　　96　　年　  12　　月　 13  　 日
                    第六庭審判長法　官  林  文  舟
           　　　  　　　　　　 法　官  許  瑞  助
           　　　　  　　　　　 法　官  陳  鴻  斌
上為正本係照原本作成。
如不服本判決，應於送達後20日內向本院提出上訴狀並表明上訴
理由，如於本判決宣示後送達前提起上訴者，應於判決送達後20
日內補提上訴理由書（須按他造人數附繕本）。
中　　華　　民　　國　　96　　年　  12　　月　 19  　 日
            　　　　  　　　　　書記官  陳  清  容
